【裁判字號】    97,台上,2514
【裁判日期】    970612
【裁判案由】    偽造有價證券
【裁判全文】
最高法院刑事判決            九十七年度台上字第二五一四號
上  訴  人  甲○○
選任辯護人  蔡淑媛律師
            陳意青律師
            林國明律師
上列上訴人因偽造有價證券案件，不服台灣高等法院高雄分院中
華民國九十四年五月二十日第二審判決（九十四年度上訴字第二
二一號，起訴案號：台灣高雄地方法院檢察署九十二年度偵字第
一一二八號），提起上訴，本院判決如下：
    主  文
原判決撤銷，發回台灣高等法院高雄分院。
    理  由
本件原判決認定上訴人甲○○有原判決事實欄所載犯行，因而撤
銷第一審之科刑判決，改判依牽連犯關係從一重論處上訴人共同
連續意圖供行使之用而偽造有價證券罪刑。固非無見。
惟查：(一)有罪之判決書事實欄為適用法令之依據，應將法院依職
權認定與犯罪構成要件有關之事項，詳記於事實欄，然後於理由
內逐一說明其憑以認定之證據，使事實及理由兩相一致，方為合
法。而共同正犯之成立，以有犯意之聯絡，及行為之分擔為要件
。此項要件自應於事實欄內為詳實之記載，然後於理由內說明其
憑以認定之證據，始稱適法。原判決雖謂上訴人與蔡芳欣共犯意
圖供行使之用而偽造有價證券罪，惟原判決事實欄內並未明確記
載渠二人就本件犯行究如何為犯意之聯絡，與行為之分擔，理由
內僅稱蔡芳欣將竊得之支票、印章交與上訴人之情，亦未詳加說
明其憑以認定上訴人與蔡芳欣如何為犯意之聯絡及行為之分擔之
證據，致使判決失其依據，且有理由不備之違法。（理由內所稱
蔡芳欣與上訴人間有犯意聯絡「即」行為分擔云云〔見原判決第
八頁〕，亦顯然有誤。）(二)判決所載理由矛盾者，其判決當然違
背法令。刑事訴訟法第三百七十九條第十四款定有明文。本件原
判決於理由說明：證人蔡芳欣到庭結證稱：「（問：蔡政憲的票
放在那裡？）答：在蔡政憲房間的抽屜內，沒有上鎖。（問：可
以隨時拿蔡政憲的票使用？）答：第一次是因為要繳保險費，我
有跟蔡政憲說要用他的票。（問：如何得到蔡政憲同意？）答：
蔡政憲在當兵時我去會客時跟他說的，他答應後，我才回來用他
的票。（問：蔡政憲有無把支票本及印鑑交給妳保管？或授權妳
使用？）答：沒有交給我保管，也從來沒有授權給我使用。（問
：平時可以自由的拿蔡政憲的票使用？）答：蔡政憲不讓我用。
（問：為何事後要拿票給老闆使用？）因為我拿票去公司要付保
險費時，剛好被老闆看到，業務員是老闆的好朋友，當時業務員
還沒來，老闆就問我妳怎麼會有票，我說是弟弟蔡政憲的，老闆
叫我回去拿來借他用，我跟他說不可以，因為這張是我經過我弟
弟同意的，其他的票沒有經過弟弟，後來老闆跟我說他要付公司
的支出，而且跟我保證沒有問題，老闆一直叫我回去拿票，還載
我回去拿票，我就直接回去拿支票及印章，從我家出來時交給老
闆。（問：拿票給被告時，有無告訴被告，妳沒有經過弟弟的同
意？）答：我有告訴他，他也知道弟弟在當兵等情」（見原判決
第三、四頁）。如果無訛，而蔡芳欣所涉親屬間竊盜罪，嗣經蔡
政憲撤回告訴，經台灣高雄地方法院檢察署檢察官為不起訴處分
，則上訴人載蔡芳欣回去拿本件支票時，上訴人就蔡芳欣所為之
竊盜行為是否知情，其參與之程度如何，似有查明之必要，事關
上訴人此部分被訴牽連犯贓物罪名是否成立，本件事實未臻明確
，自不足為適用法律之依據，本院尚無從為法律上之判斷，自應
由事實審法院調查明白，以為適用法律之依據。(三)原判決附表一
所載本件二十二張支票之「發票日」，惟另又於備註欄記載各該
二十二張支票之「發票日期」，意所何指，原判決並未予說明；
矧該附表一編號一之支票，備註欄「發票日期」載為「 90.8.25
」，亦與「發票日」欄所載「 90.8.15」不符，且已在票載發票
日之後，原判決就此並未說明其理由，有判決理由不備之違誤。
以上或為上訴意旨所指摘，或為本院得依職權調查之事項，應認
原判決有撤銷發回更審之原因。
據上論結，應依刑事訴訟法第三百九十七條、第四百零一條，判
決如主文。
中    華    民    國  九十七  年    六    月   十二   日
                      最高法院刑事第六庭
                          審判長法官  洪  清  江
                                法官  韓  金  秀
                                法官  陳  晴  教
                                法官  李  錦  樑
                                法官  吳  昆  仁
      本件正本證明與原本無異
                                      書  記  官
中    華    民    國  九十七  年    六    月   三十   日
                                                      v


司法院資訊處製作；財團法人民間司法改革基金會備份。
